【裁判字號】    95,易緝,137
【裁判日期】    950818
【裁判案由】    竊盜
【裁判全文】
臺灣高雄地方法院刑事判決             95年度易緝字第137號
公  訴  人  臺灣高雄地方法院檢察署檢察官
被      告  丙○○冒名蔡碧川.
                    （另案於臺灣高雄第二監獄執行中）
上列被告因竊盜案件，經檢察官提起公訴（86年度偵字第13710
號），嗣因被告就被訴事實為有罪之陳述，本院並聽取當事人之
意見後，改依簡式審判程序進行，判決如下：
    主  文
丙○○共同竊盜，處有期徒刑貳月，如易科罰金，以佰元折算
壹日。
    事  實
一、丙○○於民國86年6 月2 日下午4 時許，與綽號「黑人」之
    不詳姓名年籍成年男子共同騎乘不詳車號機車，行經位於高
    雄市○○區○○路637 號「大統大賣場」之停車場，丙○○
    因一時缺錢花用，竟與該綽號「黑人」者基於意圖為自己不
    法所有之竊盜犯意聯絡，推由「黑人」在上揭機車上把風，
    丙○○則單獨下車，並撿拾路旁之鐵絲，以之破壞停放於該
    停車場為乙○○所有XB—8909號自小客車之右前門鎖（毀損
    部分，未據告訴），並進入該車內竊取現金新台幣（下同）
    700 元，於竊取得手後欲離去之際，適為乙○○察覺並大聲
    呼喊「小偷」，丙○○遂沿高雄市○○區○○路逃逸，而綽
    號「黑人」者見狀亦隨即逃離現場，嗣於同日下午某時，丙
    ○○在該路段33號之「神農氏中藥行」內為警查獲，並扣得
    乙○○遭竊之700 元（業已發還乙○○）及上開鐵絲1 條。
二、案經高雄市政府警察局三民第二分局報告台灣高雄地方法院
    檢察署檢察官偵查起訴。
    理  由
壹、程序方面：
一、按刑事訴訟法第266條規定起訴之效力不及於檢察官所指被
    告以外之人，即所謂起訴對人之效力。而同法第264條第2項
    第1款規定起訴書應記載被告之姓名、性別等資料或其他足
    資辨別之特徵，係為確定刑罰權對象之用，其起訴之對象為
    被告其「人」，而非僅在其「姓名」，故如某甲冒用某乙之
    名於偵查中應訊，其特定之人應為某甲，並非被冒名之某乙
    ，檢察官係對某甲實施偵查，並對之提起公訴，雖誤以乙名
    起訴，僅姓名錯誤，其起訴所指被告之人（即應接受審判之
    人）應為某甲而非某乙，法院於審理時，若已查明係冒用乙
    之名義犯罪，即應以甲為其審判對象，僅逕將判決書當事人
    欄之姓名更正為甲，並註明其係冒用某乙姓名，方稱適法，
    此有最高法院91年度台上字第2221號判決可資參照。查本件
    被告丙○○冒名蔡碧川應訊之事實，業經被告丙○○自承在
    卷，核與被害人蔡碧川於另案偵查中之指述相符，是足認被
    告丙○○確有冒用蔡碧川名義之情事，是本件經高雄市政府
    警察局三民第二分局移送及臺灣高雄地方法院檢察署檢察官
    偵查起訴之對象，應為被告丙○○，而非被冒名者蔡碧川，
    應屬明確。從而，本院應先更正當事人欄將「蔡碧川」年籍
    資料改為「丙○○」。
二、按本件被告所犯係死刑、無期徒刑、最輕本刑為3 年以上有
    期徒刑以外之罪，其於準備程序就前揭被訴事實為有罪之陳
    述，經受命法官告知簡式審判程序之旨，並聽取其與公訴人
    之意見後，本院認無不得或不宜改依簡式審判程序進行之處
    ，爰依刑事訴訟法第273 條之1 第1 項、第284 條之1 ，裁
    定本件由受命法官獨任進行簡式審判程序，合先敘明。
貳、實體方面：
一、上揭犯罪事實業據被告於本院審理時坦承不諱，核與被害人
    乙○○所目擊之情節相符，且有贓物認領保管單附卷可稽及
    前揭鐵絲1 條扣案可證。本案事證明確，被告上開犯行，堪
    予認定。
二、核被告所為，係犯刑法第320 條第1 項之普通竊盜既遂罪。
    被告與綽號「黑人」成年人者間，就上開竊盜犯行，有犯意
    聯絡、行為分擔，均為共同正犯。爰審酌被告已有竊盜前科
    ，仍不思自食其力，卻任意竊取他人財物，造成他人財物損
    失及日常生活上不便，實屬不該，惟念其犯後坦承犯行，態
    度尚佳，且所竊取之上開財物，並非鉅額，復已歸還被害人
    ，有贓物認領保管單可稽，所生損害業已減輕等一切情狀，
    量處如主文所示之刑，並諭知易科罰金之折算標準，以資懲
    儆。
三、末查被告行為後，刑法第41條已於90年1 月10日修正公布，
    自同年月12日施行，原條文修正為第41條第1 項前段，並將
    得易科罰金之罪，由「犯最重本刑為三年以下有期徒刑以下
    之刑之罪」，修正為「犯最重本刑為五年以下有期徒刑以下
    之刑之罪」，比較該次修正後刑法第41條第1 項及修正前同
    法第41條之規定，被告所犯上開罪名最重本刑為五年以下有
    期徒刑，適用該次修正後之新法規定，得易科罰金，對被告
    較為有利；又該次修正後之刑法第41條第1 項前段關於易科
    罰金之規定，於94年2 月2 日再經修正公布，自95年7 月1
    日施行，新法修正為「犯最重本刑為五年以下有期徒刑以下
    之刑之罪，而受六個月以下有期徒刑或拘役之宣告者，得以
    新臺幣一千元、二千元或三千元折算一日，易科罰金」，惟
    依修正前之刑罰法律，即本次修正前刑法第41條第1 項前段
    ：「犯最重本刑為五年以下有期徒刑以下之刑之罪，而受六
    個月以下有期徒刑或拘役之宣告，因身體、教育、職業、家
    庭之關係或其他正當事由，執行顯有困難者，得以一元以上
    三元以下折算一日，易科罰金」，暨罰金罰鍰提高標準條例
    第二條：「依刑法第四十一條易科罰金者，均就其原定數額
    提高為一百倍折算一日；法律所定罰金數額未依本條例提高
    倍數，或其處罰法條無罰金刑之規定者，亦同」等規定，易
    科罰金之折算標準最高為銀元3 百元，最低為銀元1 百元，
    換算為新臺幣後，最高額為新臺幣9 百元，最低額為新臺幣
    3 百元，比較本次修正前、後關於易科罰金折算標準之刑罰
    法律，適用本次修正前之法律即90年1 月10日修正後之刑法
    第41條第1 項前段及罰金罰鍰提高標準條例第2 條規定，對
    被告較為有利，爰依修正後刑法第2 條第1 項規定，適用94
    年2 月2 日修正前即90年1 月10日修正後刑法第41條第1 項
    前段之規定，諭知易科罰金之折算標準。另扣案用以行竊之
    上開鐵絲1 條，業據被告供稱係在案發現場撿拾等語，復無
    其他證據證明係被告所有之物，故本院不予宣告沒收。
四、併案意旨復以（台灣台中地方法院檢察署95年度偵字第1519
    7 號）：被告丙○○於85年9 月1 日，在台北市○○路106
    巷37號內湖萬客隆大賣場第二停車場內，竊取吳炳崑、詹忠
    勳之財物未遂，為警查獲後，於同日在台北市政府警察局內
    湖分局東湖派出所及刑事組，冒用「蔡碧川」名義應訊，偽
    造「蔡碧川」簽名，因認被告涉有刑法第320 條竊盜罪嫌、
    第217 條偽造署押罪嫌，且與本案具裁判上一罪之關係，而
    移送本院併案審理云云。然查本案被告竊取現金700 元之時
    間係86年6 月2 日，與前揭併辦意旨所指竊盜財物之時間（
    85年9 月1 日）已相距達9 個月之久，且被告於本院準備程
    序時供稱：於86年6 月2 日是因身上沒錢，才臨時起意行竊
    ，看看停車場內所停放之汽車內有無現金等語（見95年8 月
    14日準備程序筆錄），可見本案被告係一時缺錢始另行起意
    行竊，難認前開併案部分之犯行與本案犯行，兩者間有何自
    始即基於一預定犯罪計畫之概括犯意關係；則本案與前揭併
    辦事實既無裁判上一罪關係可言，此部分自應退由檢察官另
    行依法處理。
據上論斷，應依刑事訴訟法第273條之1第1項、第284條之1、第
299 條第1 項前段，刑法第2 條第1 項前段、第28條、第320 條
第1 項、修正前（即90年1 月10日修正後）刑法第41條第1 項前
段，罰金罰鍰提高標準條例第1 條、修正前罰金罰鍰提高標準條
例第2 條，判決如主文。
本案經檢察官甲○○到庭執行職務。
中    華    民    國    95    年    8     月    18    日
                  刑事第三庭    法  官  郭瓊徽
以上正本證明與原本無異。
如不服本判決，應於收受送達後10日內向本院提出上訴書狀。
中    華    民    國    95    年    8     月    21    日
                                書記官  陳瓊芳
附錄
刑法第320條第1項
  意圖為自己或第三人不法之所有，而竊取他人之動產者，為竊
  盜罪，處5 年以下有期徒刑、拘役或500元以下罰金。


司法院資訊處製作；財團法人民間司法改革基金會備份。
